【裁判字號】    95,易,653
【裁判日期】    950731
【裁判案由】    侵占
【裁判全文】
臺灣桃園地方法院刑事判決               95年度易字第653號
公  訴  人  台灣桃園地方法院檢察署檢察官
被      告  乙○○
                      號
上列被告因侵占案件，經檢察官提起公訴（95年度偵字第6957號
），本院判決如下：
    主  文
乙○○無罪。
    理  由
一、公訴意旨略以：被告乙○○原係鑫成國際行銷有限公司（下
    簡稱鑫成公司，業於民國93年11月16日解散）之負責人，平
    日替客戶辦理銀行貸款業務，於93年7 月30日受告訴人甲○
    ○委託，向陽信商業銀行股份有限公司桃園分行（下簡稱陽
    信銀行）辦理小額消費貸款。嗣陽信銀行核貸後，其竟意圖
    為自己不法之所有，將所貸得新台幣350,000 元予以侵吞花
    用，嗣告訴人甲○○接獲陽信銀行催收時，始得知上情。案
    經甲○○告訴，因認被告乙○○涉犯刑法第336 條第2 項業
    務侵占罪云云。
二、按被告未經審判證明有罪確定前，推定其為無罪；犯罪事實
    應依證據認定之，無證據不得認定犯罪事實，刑事訴訟法第
    154 條定有明文。又不能證明被告犯罪者，應諭知無罪之判
    決，刑事訴訟法第301 條第1 項亦定有明文。復查刑事訴訟
    法第161 條第1 項規定：檢察官就被告犯罪事實，應負舉證
    責任，並指出證明之方法。因此，檢察官對於起訴之犯罪事
    實，應負提出證據及說服之實質舉證責任。倘其所提出之證
    據，不足為被告有罪之積極證明，或其闡明之證明方法，無
    從說服法官以形成被告有罪之心證，基於無罪推定之原則，
    自應為被告無罪判決之諭知。是若審判時，檢察官未能提出
    適合於證明犯罪事實之積極證據，並闡明其證據方法與待證
    事實之關係；法院對於卷內訴訟資料，復已逐一剖析，參互
    審酌，仍無從獲得有罪之心證，自應為諭知無罪之判決（最
    高法院92年度台上字第192 號判決參考）。又刑事訴訟法上
    所謂認定犯罪事實之證據，係指足以認定被告確有犯罪行為
    之積極證據而言，該項證據自須適合於被告犯罪事實之認定
    ，始得採為斷罪資料；而認定不利於被告之事實，須依積極
    證據，苟積極證據不足為不利於被告事實之認定時，即應為
    有利於被告之認定，更不必有何有利之證據。且刑事訴訟上
    證明之資料，無論其為直接或間接證據，均須達於通常一般
    之人均不致有所懷疑，而得確信其為真實之程度，始得據為
    有罪之認定，若其關於被告是否犯罪之證明未能達此程度，
    而有合理懷疑之存在，致使無從形成有罪之確信，根據「罪
    證有疑，利於被告」之證據法則，即不得遽為不利被告之認
    定（最高法院29上字第3105號、30年上字第816 號、76年台
    上字第4986號判例均足資參照）。又按侵占罪之成立，以擅
    自處分自己持有之他人所有物，或變易持有之意為所有之意
    ，而逕為所有人之行為，為其構成要件，雖行為之外形各有
    不同，要必具有不法所有之意思，方與本罪構成之要件相符
    ；刑法上之各種侵占罪，均以行為人意圖為自己或第3 人不
    法之所有而侵占自己持有他人之物為構成要件，至於行為人
    有無為自己或第3 人不法之所有之意圖，自應依證據認定之
    。最高法院19年上字第1052號、69年上字第3154號分別著有
    判例參照。
三、本件公訴人認被告乙○○涉有前開侵占犯嫌，無非係以告訴
    人甲○○之指訴、陽信銀行之貸款資料為其主要論據。惟訊
    據被告乙○○堅決否認有侵占之犯行，辯稱：告訴人甲○○
    委託我同時向台東中小企業銀行、陽信銀行辦理貸款，台東
    中小企業銀行核貸800,000 元、陽信銀行核貸350,000 元，
    因告訴人說他只需要500,000 元，所以告訴人就將台東中小
    企業銀行的300,000 元及向陽信銀行所貸得之350,000 元，
    都借給我，並無侵占之意思等語。經查：
  (一)被告乙○○於93年7 月30日受告訴人甲○○委託向陽信銀行
    貸款，陽信銀行於同年8 月4 日撥款350,000 元至甲○○在
    陽信銀行帳號0000-000000-0 號帳戶內等情，除為被告乙○
    ○所不否認外，並經告訴人甲○○證述在卷，並有告訴人甲
    ○○向陽信銀行申請貸款所簽之信用貸款借據暨約定書、本
    票在卷可按（見94年度交查字第681 號卷第100 頁至第103
    頁），堪信屬實。
  (二)又證人即告訴人於本院審理時證述：陽信銀行所核貸之350,
    000 元，陽信銀行在核貸下來時，有打電話給我，不過當時
    我已經委託被告向台東中小企業銀行貸得800,000 元，因為
    我只需要500,000 元，所以我把向台東中小企業銀行所貸得
    的300,000 元、陽信銀行所貸得的350,000 元，都借給被告
    ，因為我不敢跟我媽媽說借那麼多錢，也怕被告不還錢，所
    以在偵查時我才會說向陽信銀行所貸得的350,000 元，沒有
    借給被告等語（見本院卷第30頁至第32頁），是被告受告訴
    人委託向陽信銀行所申貸之350,000 元，既係向告訴人所借
    ，當無侵占之可言。
四、綜上論述，被告取得告訴人委託其向陽信銀行所申貸之350,
    000 元，既係告訴人同意借予被告，則與刑法侵占罪之構成
    要件不符，被告前開所辯當非虛構之詞，本件公訴意旨所憑
    事證尚無從形成被告有罪論斷之確信，而刑事被告依法並無
    自證無罪之義務，此外，復查無其他積極事證足以證明被告
    確有侵占之犯行，自屬不能證明其犯罪，揆諸首揭法條、判
    例要旨及說明，應諭知被告無罪之判決。
據上論斷，應依刑事訴訟法第301 條第1 項，判決如主文。
本案經檢察官蔡孟利到庭執行職務。
中    華    民    國    95    年    7     月    31    日
                  刑事第一庭  審判長法  官  曾淑華
                                    法  官  黃梅淑
                                    法  官  朱美璘
以上正本證明與原本無異
如不服本判決書應於送達後10日內向本院提出上訴狀
                                    書記官  楊鳳滿
中    華    民    國    95    年    8     月    2     日


司法院資訊處製作；財團法人民間司法改革基金會備份。
